臺灣高等法院刑事判決　　　　　　　　　　　　　九十一年度上易字第一三六八號
　　上　訴　人　臺灣桃園地方法院檢察署檢察官
　　被　　　告　甲○○
右上訴人因被告公共危險案件，不服臺灣桃園地方法院九十一年度訴字第一二四號，
中華民國九十一年三月十三日第一審判決（檢察官聲請簡易處刑案號：臺灣桃園地方
法院檢察署八十九年度偵字第七０五四號，經原審改以通常審判程序判決）提起上訴
，本院判決如左：
    主  文
上訴駁回。
    理  由
一、公訴意旨略以：被告甲○○係桃園縣蘆竹鄉○○○路忠孝橋下木屋之屋主，於民
    國八十八年十一月九日下午十一時五分許，在該木屋煮食，應注意避免延燒房屋
    以維安全，且依當時情形無不能注意之情事，竟疏未注意，致失火燒毀上開現供
    其自己使用之住宅，火勢並延燒至乙○○所有由司機丙○○駕駛，停放在該忠孝
    橋上之ＸＸ－八九Ｏ號遊覽車，致令不堪用，嗣桃園縣消防局接獲救災救護中心
    報案出動消防人員及水箱車、水庫車前往灌救，而轄區即桃園縣警察局大園分局
    蘆竹分駐所巡佐率員前往查察，發現甲○○在該處附近遊盪，經盤查發現其為該
    屋屋主帶案究辦。因指被告涉有刑法第一百七十三條第二項及同法第一百七十四
    條第三項之失火罪嫌云云。
二、按犯罪事實應依證據認定之，無證據不得推定其犯罪事實，刑事訴訟法第一百五
    十四條定有明文。查公訴人指被告涉有前開失火罪嫌，無非以上開ＸＸ－八九Ｏ
    號大客車及木屋燒燬之現場照片、桃園縣消防局之火災現場勘查紀錄及原因判斷
    資料，火災現場勘查人員紀錄、火災出動觀察紀錄、位置圖、證人熊新民、張延
    行之證言，事後之相同地點又重搭蓋木屋，被告與友人確曾在該處出入等資料為
    論據。訊據被告雖就前揭忠孝橋下之違章木屋為其請姪子所搭建，該木屋於八十
    八年十一月九日起火燒燬之事實坦認不諱，惟堅決否認有何失火情事，辯稱：該
    屋八十八年一、二月間就沒有在使用，未借予他人，也沒有上鎖。我是住在桃園
    縣蘆竹鄉○○村○鄰○○街七號，並未住在該木屋，不知道何以會起火等語。
三、經查：
(一)依桃園縣消防局之火災原因調查報告、火災現場勘查人員紀錄、火災現場勘查紀
    錄及原因判斷、火災出動觀察紀錄、火災現場平面及物品配置圖及現場照片，根
    據該局報告研判結果，本件火災起火處係在被告所搭建前開木屋西側處，該處木
    屋工寮及旁邊橋上之ＸＸ－八九Ｏ號大客車燒燬，火流係由橋下木屋向橋上延燒
    ，工寮內有烹煮食物痕跡，故不排除炊事不慎引火之可能性。惟被告於警訊、偵
    查及各次審理中均一致陳明其已有許久未居住該木屋，而係住於戶籍地即桃園縣
    蘆竹鄉○○村○鄰○○街七號，此並有其戶籍謄本記載被告於八十八年六月二十
    四日遷入該戶籍址設籍甚明。查被告在偵查之初即稱該木屋門沒上鎖，置有瓦斯
    爐，沒有瓦斯等語，證人熊新民（桃園縣消防局人員）在偵查中稱：現場沒有看
    到鎖頭，瓦斯桶被搬到距現場約二十公尺，裏面應無瓦斯等情屬實 (見偵查卷第
    六八頁) 。證人張延行於偵查中稱：我們去時都已燒光，沒有注意門有無鎖頭、
    把手等語 (見偵查卷第六一頁反面) 。可見被告在該處雖置有瓦斯爐、瓦斯桶，
    惟瓦斯桶並無瓦斯，且門並未有以鎖頭上鎖，其跡象不似有人在該處住居生活，
    並不足以證明被告於起火當時係住居於該處，或有在該處煮食炊事情事。
(二)查雖證人熊新民、張延行在偵查中證稱：現場有鍋子，應係有人在煮食等語，惟
    上開證語均不能直接證明被告係在現場煮食情事。且本案並無任何證據證明起火
    時，被告係在現場，再依證人丁○○於偵查中稱：失火時我沒在場，我去查證，
    看到一個原住民婦女過來，她有問我為何會燒起來，該婦女即是被告等語（見偵
    查卷第六十頁反面），是依證人丁○○所供，於火災後到場查證時看到被告，但
    查被告係自外往現場方向走到現場附近，並詢問丁○○該處為何會燒起來，據此
    觀之，顯見被告否認係伊在現場失火一節，尚非無憑。
(三)證人張延行、熊新民於偵查中雖均證稱現場有一鍋在煮食等語，如前所述，然依
    證人即管區警員黃昌達於原審證稱：被告有無住過該小木屋沒有印象了，但該處
    通常是一些原住民住，但不能確知是那些人，該處火災後又搭蓋起來，還是經常
    有人在那邊等語（見原審卷第二八、二九頁）。依上開說明，上開小木屋被告未
    居住後，並未上鎖，且另有他人在該處聚集或活動。縱然火災當時，確係有人在
    該處烹煮食物，然並不能證明係被告所烹煮。至該烹煮食物之人，究係私擅侵入
    ，或係經被告同意進入，本即不明。縱係經被告同意進入，則該他人在屋內活動
    或烹煮食物，所應注意用火安全事項，亦屬該他人之注意義務，並非被告所應注
    意或能注意及之者，自不得令被告負過失之責。
(四)公訴人另以在該小木屋失火後，又有人在同一地點搭蓋小木屋，並將小屋上鎖，
    被告曾至該處等情，據以指訴被告在火災之前亦有上鎖小屋，並在上開處所起火
    煮食云云，並以偵查中至現場履勘之照片可資佐證。查被告雖自承火災後曾至該
    處，惟否認火災後所搭蓋之小木屋為其所建蓋。且查上開情形乃火災後之情況，
    尚不足以直接推定被告有於火災當時有何疏失肇致火災情事。且火災過後新蓋小
    屋加鎖一節與之前失火前之小屋是否加鎖之事實亦無直接關連，不能據以當然推
    認之前火災燒燬之小屋亦有加鎖或火災係由被告失火所致之事實。另證人丙○○
    及乙○○雖分別為該ＸＸ－八九０號小客車之駕駛人與車主公司之負責人，然火
    災當時二人並不在現場，兩人亦未能指證係被告失火導致火災，是均尚不足以證
    明被告犯罪。此外，本院復查無其他積極證據足資證明被告犯罪。
四、原審同此認定，以本件不能證明被告犯罪，而諭知被告無罪之判決，經核並無不
    合。檢察官上訴以：由案發後採證照片可知，現場無瓦斯可用，而在地板上引火
    煮食炊事不慎引起，且起火處地板燒毀情形嚴重，而該煮食用之鍋子係在屋內殘
    骸之流理台及瓦斯爐之間，亦經證人即桃園縣消防局火災調查課職員熊新民、警
    員張延行供證屬實，並與桃園縣消防局對本次火災之原因判斷結果相同，足見本
    件起火原因係在屋內炊事所引起。又經員警於八十九年六月四日，無預警前往現
    場勘查，發現被告確在該重蓋建築物出入，現場另有數名大人及小孩，屋外並有
    鍋、碗、工作檯等物，顯見被告及其友人經常聚集在該處炊事煮事甚明。另於同
    年六月十一日則以鎖頭鎖住出入大門，是該處為被告所管領持有等語，指摘原判
    決不當，請求撤銷改判。惟查：檢察官所指各節，均不能直接證明係被告所為，
    ，業如前述，其上訴自無理由，應予駁回。
據上論斷，應依刑事訴訟法第三百六十八條，判決如主文。
本案經檢察官鄭龍照到庭執行職務。
中      華      民      國    九十一    年      六      月    二十八    日
                              台灣高等法院刑事第十庭
                                  審判長法  官  溫  耀  源
                                        法  官  黃  金  富
                                        法  官  何  菁  莪
右正本證明與原本無異。
不得上訴。
                                   書記官  吳  瑞  英
中      華      民      國    九十一    年      七      月        二    日
